臺灣板橋地方法院刑事判決　　　　　　 100年度訴字第1554號
公　訴　人　臺灣板橋地方法院檢察署檢察官
被　　　告　曾愛卿
上列被告因違反毒品危害防制條例案件，經檢察官提起公訴（10
0 年度毒偵字第2806號），本院依簡式審判程序判決如下：
    主  文
曾愛卿持有第二級毒品純質淨重貳拾公克以上，累犯，處有期徒
刑捌月。扣案之第二級毒品甲基安非他命肆包（驗餘合計淨重貳
點陸柒公克，推估驗前總純質淨重約貳點貳捌公克）均沒收
銷毀。
    事  實
一、曾愛卿前因施用毒品案件，經臺灣士林地方法院以91年度毒
    聲字第974 號裁定送觀察、勒戒後，認無繼續施用毒品傾向
    ，於民國92年10月8 日執行完畢釋放，並由臺灣士林地方法
    院檢察署檢察官以92年度毒偵緝字第122 號為不起訴處分確
    定。復因施用毒品案件，經臺灣士林地方法院以93年度毒聲
    字第144 號裁定送觀察、勒戒後，認無繼續施用毒品傾向，
    於93年6 月21日執行完畢釋放，並由臺灣士林地方法院檢察
    署檢察官以93年度毒偵字第12號為不起訴處分確定。詎於上
    開觀察、勒戒執行完畢釋放後5 年內，迭次再犯施用毒品罪
    ，先後經：(一)臺灣臺北地方法院以93年度易字第874 號判處
    有期徒刑5 月確定（已於93年10月7 日易科罰金執行完畢）
    ；(二)臺灣高等法院以95年度上易字第83號判處有期徒刑1 年
    確定（嗣經同法院以96年度聲減字第1878號裁定減刑為有期
    徒刑6 月確定，與另案轉讓、持有毒品等罪接續執行，於97
    年10月7 日縮短刑期假釋出監，迄98年7 月12日縮刑期滿未
    經撤銷假釋，其未執行之刑，以已執行論，此部分致使本案
    成立累犯）；(三)臺灣士林地方法院以96年度易字第234 號判
    處有期徒刑1 年4 月，減刑為有期徒刑8 月確定（嗣與另案
    妨害自由罪所處之有期徒刑4 月、另案竊盜罪所處之有期徒
    刑8 月，經臺灣高等法院以99年度聲字第1087號裁定應執行
    有期徒刑1 年6 月確定）；(四)本院以99年度簡字第1522號判
    處有期徒刑6 月確定（其與上揭(四)所示之刑，經接續執行，
    目前仍在監執行中）。詎曾愛卿仍不知悔改，明知甲基安非
    他命係毒品危害防制條例所列之第二級毒品，不得持有、施
    用，竟基於持有並施用第二級毒品甲基安非他命之犯意，自
    100 年3 月下旬起至同年4 月8 日12時許止，在其當時位於
    新北市林口區○○○路○ 段18號2 樓之1 居所樓下，各以新
    臺幣（下同）1 萬8 千元、不詳價格、3 萬5 千元之價格，
    接續數次向真實姓名年籍不詳綽號「百福」之成年男子，合
    計購入純質淨重20公克以上之第二級毒品甲基安非他命4 包
    而持有之，擬供自己施用；並於100 年4 月8 日15時30分許
    ，在上址居所，從上開購入之甲基安非他命中取出若干數量
    ，放在鋁箔紙上燒烤吸聞所生煙氣，以此手法，施用第二級
    毒品甲基安非他命1 次。嗣為警於100 年4 月8 日15時55分
    許，在新北市林口區○○○路○ 段20巷25弄9 號前查獲，扣
    得曾愛卿上開持有之第二級毒品甲基安非他命其中1 包；再
    經曾愛卿同意，帶同警方於同日16時4 分許至其上址居所實
    施搜索，扣得其上開持有並施用後所剩餘之第二級毒品甲基
    安非他命3 包（以上4 包驗前合計淨重23.76 公克，取樣0.
    09公克鑑定用罄，驗餘合計淨重23.67 公克，推估驗前總純
    質淨重約23.28 公克）。經警採集曾愛卿之尿液檢體送驗結
    果，呈甲基安非他命之陽性反應，始悉上情。
二、案經新北市政府警察局蘆洲分局報請臺灣板橋地方法院檢察
    署檢察官偵查起訴。
    理  由
一、按除被告所犯為死刑、無期徒刑、最輕本刑為3 年以上有期
    徒刑之罪或高等法院管轄第一審案件者外，於第一次審判期
    日前之準備程序進行中，被告先就被訴事實為有罪之陳述時
    ，審判長得告知被告簡式審判程序之旨，並聽取當事人、代
    理人、辯護人及輔佐人之意見後，裁定進行簡式審判程序；
    受命法官行準備程序，與法院或審判長有同一之權限，刑事
    訴訟法第273 條之1 第1 項、第279 條第2 項前段定有明文
    。經核本件被告所犯係死刑、無期徒刑、最輕本刑為3 年以
    上有期徒刑以外之罪，其於準備程序中就被訴事實為有罪之
    陳述，經受命法官告知簡式審判程序之旨，並聽取公訴人及
    被告之意見後，本院認宜進行簡式審判程序，爰裁定由受命
    法官獨任進行簡式審判程序。是本件之證據調查，依刑事訴
    訟法第273 條之2 規定，不受同法第159 條第1 項、第161
    條之2 、第161 條之3 、第163 條之1 及第164 條至第170
    條規定之限制，合先敘明。
二、上揭事實，迭據被告曾愛卿於警詢、偵訊及本院審理時自白
    不諱，且有白色晶體物4 包扣案可資佐證。而上開扣案物4
    包經送鑑驗結果，確認係第二級毒品甲基安非他命無訛，驗
    前合計淨重23.76 公克，取樣0.09公克鑑定用罄，驗餘合計
    淨重23.67 公克，推估驗前總純質淨重約23.28 公克等情，
    有內政部警政署刑事警察局100 年4 月14日刑鑑字第100004
    7610號鑑定書1 份附卷可稽（見偵卷第64頁）。又被告為警
    查獲後，經警採集其尿液檢體送驗結果，呈甲基安非他命之
    陽性反應，有新北市政府警察局蘆洲分局偵辦毒品案件尿液
    代號對照表、臺灣檢驗科技股份有限公司100 年4 月21日濫
    用藥物檢驗報告各1 份在卷可憑（見偵卷第21頁、第62頁）
    ，足認被告之自白與事實相符。
三、按施用第一、二級毒品為犯罪行為，毒品危害防制條例第10
    條定有處罰明文，故施用第一、二級毒品者，依前揭規定本
    應科以刑罰。惟基於刑事政策，對合於一定條件之施用者，
    則依同條例第20條、第23條之規定，施以觀察、勒戒及強制
    戒治之保安處分。該條例於92年7 月9 日修正公布，自93年
    1 月9 日施行，其中第20條、第23條將施用毒品之刑事處遇
    程序，區分為「初犯」、「5 年內再犯」及「5 年後再犯」
    。依其立法理由之說明：「初犯」，經觀察、勒戒或強制戒
    治後，應為不起訴處分或不付審理之裁定；經觀察、勒戒或
    強制戒治執行完畢釋放後，「5 年內再犯」者，因其再犯率
    甚高，原實施之觀察、勒戒及強制戒治既已無法收其實效，
    爰依法追訴或裁定交付審理。至於經觀察、勒戒或強制戒治
    執行完畢釋放後，「5 年後再犯」者，前所實施之觀察、勒
    戒或強制戒治已足以遮斷其施用毒品之毒癮，為期自新及協
    助其斷除毒癮，仍適用「初犯」規定，先經觀察、勒戒或強
    制戒治之程序。從而依修正後之規定，僅限於「初犯」及「
    5 年後再犯」二種情形，始應先經觀察、勒戒或強制戒治程
    序。倘被告於5 年內已再犯，經依法追訴處罰，縱其第3 次
    （或第3 次以上）再度施用毒品之時間，在初犯經觀察、勒
    戒或強制戒治執行完畢釋放5 年以後，已不合於「5 年後再
    犯」之規定，且因已於「5 年內再犯」，顯見其再犯率甚高
    ，原實施觀察、勒戒或強制戒治，已無法收其實效，即應依
    該條例第10條處罰（最高法院97年度台非字第527 號判決意
    旨、97年第5 次刑事庭會議決議參照）。查被告前因施用毒
    品案件，經臺灣士林地方法院以91年度毒聲字第974 號裁定
    送觀察、勒戒後，認無繼續施用毒品傾向，於92年10月8 日
    執行完畢釋放，並由臺灣士林地方法院檢察署檢察官以92年
    度毒偵緝字第122 號為不起訴處分確定。復因施用毒品案件
    ，經臺灣士林地方法院以93年度毒聲字第144 號裁定送觀察
    、勒戒後，認無繼續施用毒品傾向，於93年6 月21日執行完
    畢釋放，並由臺灣士林地方法院檢察署檢察官以93年度毒偵
    字第12號為不起訴處分確定。詎於上開觀察、勒戒執行完畢
    釋放後5 年內，迭次再犯施用毒品罪，先後經：(一)臺灣臺北
    地方法院以93年度易字第874 號判處有期徒刑5 月確定；(二)
    臺灣高等法院以95年度上易字第83號判處有期徒刑1 年確定
    ；(三)臺灣士林地方法院以96年度易字第234 號判處有期徒刑
    1 年4 月，減刑為有期徒刑8 月確定；(四)本院以99年度簡字
    第1522號判處有期徒刑6 月確定等情，有臺灣高等法院被告
    前案紀錄表在卷可考。足見本件被告係於初犯後，「5 年內
    再犯」，並曾經檢察官予以追訴、法院予以處罰，則其復犯
    前述之施用第二級毒品罪，即非屬毒品危害防制條例第20條
    第3 項所定「5 年後再犯」之情形，自應依法訴追處罰，始
    屬正辦。綜上所述，本案事證明確，被告犯行堪予認定，應
    依法論科。
四、核被告所為，係犯毒品危害防制條例第11條第4 項之持有第
    二級毒品純質淨重20公克以上罪。其施用第二級毒品甲基安
    非他命之低度行為，為其持有第二級毒品純質淨重20公克以
    上之高度行為所吸收，不另論罪。被告於密切接近之時、地
    ，接續數次向同一人購買第二級毒品甲基安非他命，均置於
    其實力支配下，而於同日為警查獲，侵害同一法益，各舉動
    之獨立性極為薄弱，依一般社會健全觀念，難以強行分離，
    顯係基於單一犯意接續所為，為接續犯，僅成立一罪。起訴
    書雖僅敘及被告於100 年4 月8 日12時許之最後一次購買而
    持有毒品行為，惟其餘部分與之既有接續犯之實質上一罪關
    係，仍為起訴效力所及，本院應併予審究。又被告有上揭事
    實欄所示之有期徒刑執行完畢紀錄，此有臺灣高等法院被告
    前案紀錄表可憑，其於有期徒刑執行完畢後，5 年以內故意
    再犯本案有期徒刑以上之罪，為累犯，應依刑法第47條第1
    項規定加重其刑。爰審酌被告前因施用毒品，曾先後2 次接
    受觀察、勒戒之執行完畢，獲有不起訴處分之寬典，仍不思
    抗拒毒品誘惑，為供自己施用，竟持有第二級毒品純質淨重
    20公克以上，對於社會風氣、治安潛有相當之危害性，兼衡
    其智識程度、犯罪之動機、目的、手段、持有毒品之數量及
    自始至終均坦承犯行，犯罪後之態度尚佳等一切情狀，量處
    如主文所示之刑，以示懲儆。扣案之甲基安非他命4 包（驗
    前合計淨重23.76 公克，取樣0.09公克鑑定用罄，驗餘合計
    淨重23.67 公克，推估驗前總純質淨重約23.28 公克），為
    本案查獲之第二級毒品，不問屬於犯人與否，均應依毒品危
    害防制條例第18條第1 項前段規定沒收銷燬之。
據上論斷，應依刑事訴訟法第273 條之1 第1 項、第299 條第1
項前段，毒品危害防制條例第10條第2 項、第11條第4 項、第18
條第1 項前段，刑法第11條前段、第47條第1 項，判決如主文。
本案經檢察官陳旭華到庭執行職務。
中    華    民    國   100    年    8     月    5     日
                  刑事第九庭   法  官 朱嘉川
以上正本證明與原本無異。
如不服本判決應於收受送達後10日內向本院提出上訴書狀，並應
敘述具體理由；其未敘述上訴理由者，應於上訴期間屆滿後20日
內向本院補提理由書（均須按他造當事人之人數附繕本）「切勿
逕送上級法院」。
                               書記官 林伶芳
中    華    民    國   100    年    8     月    8     日
附錄本案論罪科刑法條全文：
毒品危害防制條例第10條：
施用第一級毒品者，處6 月以上5 年以下有期徒刑。
施用第二級毒品者，處3 年以下有期徒刑。
毒品危害防制條例第11條：
持有第一級毒品者，處3 年以下有期徒刑、拘役或新臺幣5 萬元
以下罰金。
持有第二級毒品者，處2 年以下有期徒刑、拘役或新臺幣3 萬元
以下罰金。
持有第一級毒品純質淨重10公克以上者，處1 年以上7 年以下有
期徒刑，得併科新臺幣1 百萬元以下罰金。
持有第二級毒品純質淨重20公克以上者，處6 月以上5 年以下有
期徒刑，得併科新臺幣70萬元以下罰金。
持有第三級毒品純質淨重20公克以上者，處3 年以下有期徒刑，
得併科新臺幣30萬元以下罰金。
持有第四級毒品純質淨重20公克以上者，處1 年以下有期徒刑，
得併科新臺幣10萬元以下罰金。
持有專供製造或施用第一級、第二級毒品之器具者，處1 年以下
有期徒刑、拘役或新臺幣1 萬元以下罰金。